【裁判字號】    98,消債抗,8
【裁判日期】    980624
【裁判案由】    更生事件
【裁判全文】
臺灣臺北地方法院民事裁定             98年度消債抗字第8號
抗  告  人  甲○○
上列抗告人因消費者債務清理條例聲請更生，對於中華民國97年
11月27日本院97年度消債更字第393號裁定提起抗告，本院裁定
如下：
    主  文
抗告駁回。
抗告程序費用新臺幣壹仟元由抗告人負擔。
    理  由
一、按債務人對於金融機構因消費借貸、自用住宅借款、信用卡
    或現金卡契約而負債務，在聲請更生或清算前，應提出債權
    人清冊，以書面向最大債權金融機構請求協商債務清償方案
    並表明共同協商之意旨，消費者債務清理條例（下稱本條例
    ）第151條第1項定有明文。次按債務人與金融機構協商成立
    者，不得聲請更生或清算，但因不可歸責於己之事由，致履
    行顯有重大困難者，不在此限；本條例施行前，債務人依金
    融主管機關協調成立之中華民國銀行公會會員辨理消費金融
    案件無擔保債務協商機制與金融機構成立之協商，準用前項
    之規定，本條例第151條第5項、第6項分別定有明文。是債
    務人如於消債條例施行前，已利用金融主管機關協調成立之
    中華民國銀行公會會員辦理消費金融案件無擔保債務協商機
    制，與金融機構成立協商，即須依約清償債務，不得依消債
    條例聲請更生，蓋該債務清償方案係經債務人行使程序選擇
    權而與債權人締結之債務清理契約，其即應受該契約之拘束
    。且消債條例更生之規範目的，係在維持債務人基本生活之
    情況下，於債務人之能力範圍內盡力清償債務，非謂債務人
    得任意利用債務清理程序減輕債務。是為避免債務人針對已
    成立之協商方案任意毀諾，濫用更生或清算之債務清理程序
    ，須債務人於協商成立後因不可歸責於己之事由，致其無法
    履行原定清償方案，方例外得依消債條例聲請更生或清算。
二、抗告意旨略以：伊於協商時之每月平均薪資為新臺幣（下同
    ）35,000元，惟自民國97年5月起，伊之薪資因餐廳受不景
    氣及原物料上漲影響，每月薪資僅剩29,000元，致使伊無力
    繼續履行協商內容而毀諾。詎原審竟以伊持股之檸檬辣椒泰
    式主題餐廳97年5、6月份營業額為1,444,916元，較去年同
    期成長數倍為由，而駁回伊更生之聲請。然此為餐廳增加廣
    告支出而刺激營業額成長，實際上仍為虧損，原審忽略及此
    所為之駁回裁定，於法顯有不合，爰提起本件抗告，請求廢
    棄原裁定，並同時准予開始更生程序等語。
三、經查，抗告人雖陳稱所持股之檸檬辣椒泰式主題餐廳於抗告
    人入股後餐廳皆呈虧損狀態，並於97年5月起因餐廳不景氣
    及原物料上漲影響，導致每月薪資減薪後僅剩29,000元云云
    ，惟據抗告人所提出之檸檬辣椒泰式主題餐廳96年7月至97
    年6月帳冊，該餐廳於97年4月、5月、6月每月營業額各為43
    4,398元、739,119元、718,507元（見原審卷第79至91頁）
    ，足證餐廳業績於97年5月份有大幅上升，並無抗告人所陳
    稱不景氣之情況。又衡諸一般常情，公司如遇不景氣及原物
    料上漲，導致營運上出現虧損時，理應撙節開支、量入為出
    ，惟觀諸檸檬辣椒泰式主題餐廳於人事支出方面，於97年3
    月僅151,365元，然於同年4月起至6月止，人事支出暴增為
    232,985元、213,750元、213,362元，員工人數亦由7人增為
    9人；就行政費用支出方面，於97年3月雜費僅支出8,708元
    ，然同年4月起至6月止，雜費支出暴增為16,723元、28,753
    元、28,847元，並於同年5月購買餐具支出478,000元，於同
    年6月制服支出19,000元、冷氣機及安裝費支出98,500元、
    靜電機支出68,000元，再參以前開餐廳營業額大幅增加之情
    ，益證檸檬辣椒泰式主題餐廳於97年5、6月份之營業未受不
    景氣及原物料上漲影響至明。抗告人雖於97年5月遭減薪，
    惟依其於96年6月29日出資500,000元取得檸檬辣椒泰式主題
    餐廳50％之股份，其除每月領受薪資外，尚可依合夥同意書
    第8條第3項約定，於每季依其股份就盈餘之85％分配股利，
    此有檸檬辣椒泰式主題餐廳合夥同意書在卷可稽（見第26-
    27頁）。是抗告人主張其因餐廳受不景氣及原物料上漲影響
    而減薪云云，即難採取。至抗告人復稱當初於95年10月29日
    與最大債權銀行協商為一不合理協商云云，惟抗告人依自己
    之清償能力，基於自由意思，與債權人協商按月分期清償之
    金額，而債權人所計算出之抗告人每月攤還金額與擬定之協
    議書，尚須抗告人表示同意與簽名，該項協議始能成立，非
    債權人單方意思表示即能成立協議。抗告人既與最大債權銀
    行萬泰銀行達成債務協商，足徵抗告人確已據實衡量其資力
    是否足以履行協商內容，倘其無資力履行，理應不會與萬泰
    銀行簽訂協議書。抗告人於95年間申請債務協商時，每月收
    入為35,000元，有抗告人所提更生聲請狀附卷可稽，而抗告
    人仍於96年10月29日與萬泰銀行協商，同意按月還款31,345
    元，並依約還款至97年5月，始以減薪為由而毀諾。而其減
    薪主張已難採取，業述如前，足見抗告人係任意毀諾已成立
    之協商，濫用更生之裁判上債務清理程序，其行為殊不足取
    。綜上，本件既無情事變更，且無重大履行困難之處，抗告
    人依消費者債務清理條例向本院聲請更生，與該條例第151
    條第5項但書所規定「因不可歸責於己之事由，致履行顯有
    重大困難者」之要件不相符，自應駁回抗告人更生之聲請。
    從而，原審裁定駁回抗告人更生之聲請，核無違誤，抗告意
    旨猶執前詞，指摘原裁定不當，求予廢棄另為裁定，為無理
    由，應予駁回。
四、據上論結，本件抗告為無理由，爰依消費者債務清理條例第
    15條，民事訴訟法第495條之1第1項、第449條第1項、第95
    條、第78條，裁定如主文。
中    華    民    國    98    年    6    月    24    日
                  民事第三庭審判長法    官   丁蓓蓓
                                  法    官   孫正華
                                  法    官   魏式瑜
以上正本係照原本作成
本裁定不得再抗告
中    華    民    國    98    年    6    月    24    日
                                書  記  官  曾鈺馨


司法院資訊處製作；財團法人民間司法改革基金會備份。
